臺灣高等法院刑事判決　　　　　　　 94年度交上易字第173號
上　訴　人　臺灣板橋地方法院檢察署檢察官
被　　　告　乙○○
上列上訴人因被告業務過失傷害案件，不服臺灣板橋地方法院94
年度交易字第48號，中華民國94年5月26日第一審判決（起訴案
號：臺灣板橋地方法院檢察署93年度偵字第19334號、移送併辦
案號：臺灣板橋地方法院檢察署94年度偵字第10254號），提起
上訴，本院判決如下：
    主  文
原判決撤銷。
乙○○從事業務之人，因業務上之過失傷害人致重傷，處有期徒
刑柒月。
    事  實
一、乙○○係上孟交通有限公司之拖吊車司機，以駕駛拖吊車為
    業，為從事業務之人。因執行拖吊業務，於民國93年7月21
    日上午7時40分許，駕駛車牌號碼Q3-348號拖吊車，沿臺北
    縣板橋市○○路北向行駛，於行經和平路與國慶路交岔路口
    欲左轉往國慶路西向行駛時，原應注意汽車行近行人穿越道
    前，應減速慢行，遇有行人穿越時，無論有無交通警察指揮
    或號誌指示，均應暫停讓行人先行通過，而依當時情形又無
    不能注意之情事，竟疏未注意國慶路之行人穿越道上適有行
    人甲○○正在南向穿越，即率爾左轉駛進該行人穿越道，致
    其所駕拖吊車左前車頭撞擊甲○○，造成甲○○受有第六頸
    椎骨折合併脫位及下半身完全癱瘓之傷害。乙○○於肇事後
    ，於有偵查犯罪職權之機關尚不知何人為肇事者前，即自行
    以電話報案坦承肇事並接受偵訊而自首上開犯行。
二、案經被害人甲○○訴由臺北縣政府警察局板橋分局報告臺灣
    板橋地方法院檢察署檢察官偵查起訴。
    理  由
一、上開事實，業據被告乙○○自白不諱，並經告訴人甲○○指
    述綦明，且有道路交通事故調查報告表、道路交通事故現場
    圖、拍攝現場及肇事車輛之照片8張在卷可參。而告訴人甲
    ○○因本件車禍，遭被告所駕拖吊車左前車頭撞擊，造成其
    第六頸椎骨折合併脫位及下半身完全癱瘓，因而致其上半身
    手指握力不足、下半身無法行走、大小便無法自理、終身需
    人照顧等情，亦有亞東紀念醫院診斷證明書（見第19334號
    偵查卷第27頁）及該院93年12月29日亞歷醫字第0936410586
    號函（見第19334號偵查卷第37頁）附卷足憑。
二、按汽車行近行人穿越道前，應減速慢行，遇有行人穿越時，
    無論有無交通警察指揮或號誌指示，均應暫停讓行人先行通
    過，道路交通安全規則第103條定有明文，被告駕駛車輛自
    應盡上開注意義務。依附卷交通事故調查報告表所載及現場
    照片所示，本件肇事時，天候晴、有日間自然光線，路面亦
    無任何缺陷或障礙，視距良好，並無不能注意之情事。詎被
    告於左轉行近行人穿越道時，竟疏未注意已有告訴人正在穿
    越而率爾行駛，致其所駕拖吊車左前車頭撞擊告訴人造成傷
    害，足見被告對本件告訴人之傷害結果有過失，其間並具有
    相當因果關係。
三、被告係上孟交通有限公司之拖吊車司機，以駕駛拖吊車為業
    ，經被告自承不諱，並有所駕駛車牌號碼Q3-348號拖吊車輛
    之車籍作業系統查詢認可資料報表在卷可憑，是被告為從事
    業務之人無訛。又告訴人所受上開頸椎骨折及脫位之傷害，
    造成其下半身完全癱瘓無法行走，大小便無法自理，終身需
    人照顧，顯已達重大不治之程度，核屬刑法第10條第4項第6
    款所定之重傷。被告駕駛上開拖吊車執行業務行駛途中因過
    失致生告訴人重傷之結果，核係犯刑法第284條第2項後段之
    業務過失致重傷害罪。被告行經行人穿越道不依規定讓行人
    優先通行，因而致人受傷，依法應負業務過失重傷害之刑事
    責任，應依道路交通管理處罰條例第86條第1項之規定，加
    重其刑。另其肇事後於有偵查犯罪職權之機關尚不知何人為
    肇事者前，即自行以電話報案坦承肇事接受偵訊而自首，有
    臺北縣政府警察局交通警察隊板橋分隊道路交通事故肇事人
    自首情形紀錄表在卷可稽（見第19334號偵查卷第24頁），
    應依刑法第62條前段之規定減輕其刑，並依法先加後減之。
四、原審認被告所犯罪證明確，予以論罪科刑，固非無見。惟查
    ：（一）原判決認被告行經行人穿越道不依規定讓行人優先
    通行，因而致人受傷，依法應負業務過失重傷害之刑事責任
    ，應依道路交通管理處罰條例第86條第1項之規定，加重其
    刑。惟於論結欄就上開加重條文竟引用道路交通管理處罰條
    例第82條第1項，顯屬有誤。（二）被告行經行人穿越道，
    未依規定讓行人優先通行，過失程度甚大，並造成告訴人下
    半身完全癱瘓之重大傷害，情節嚴重，原審僅量處有期徒刑
    六月，並諭知易科罰金之折算標準，實嫌過於輕縱。公訴人
    提起上訴，指被告所造成之重傷結果嚴重，且就被告依道路
    交通管理處罰條例第86條第1項加重及犯後尚未達成和解等
    情狀，實無科處輕刑而不契合社會法律感情之理，指摘原判
    決量刑過輕等情，非無理由，且原判決亦另有可議，自應由
    本院予以撤銷改判。爰審酌被告並無犯罪前科（參卷附本院
    被告前案紀錄表）、素行良好及其智識程度、本件過失程度
    甚大，不惟造成在電子公司擔任工程師之告訴人終身無法回
    復之重大傷害，且因生活無法自理使家屬同受其累，雖於犯
    罪後坦承為肇事之人並自首接受裁判，然尚未能與告訴人家
    屬達成民事和解等一切情狀，量處如主文所示之刑。
五、臺灣板橋地方法院檢察署94年度偵字第10254號移送併辦案
    件，與本件為同一事實，併予說明。
據上論斷，應依刑事訴訟法第369條第1項前段、第364條、第299
條第1項前段、刑法第284條第2項後段、第62條前段、道路交通
管理處罰條例第86條第1項、罰金罰鍰提高標準條例第1條前段，
判決如主文。
本案經檢察官郭弘佑到庭執行職務。
中　　華　　民　　國　　94　　年　　8 　　月　　26　　日
　　　　　  　　  交通法庭審判長法　官  楊照男
　　　　　　　　　　　　　      法　官  江振義
　　　　　　　 　 　　　　　　　法　官  王詠寰
以上正本證明與原本無異。
不得上訴。
                                書記官  駱麗君
中　　華　　民　　國　　94　　年　　8 　　月　　26　　日
附錄：本案論罪科刑法條全文
刑法第284條
因過失傷害人者，處六月以下有期徒刑、拘役或五百元以下罰金
，致重傷者，處一年以下有期徒刑、拘役或五百元以下罰金。
從事業務之人，因業務上之過失傷害人者，處一年以下有期徒刑
、拘役或一千元以下罰金，致重傷者，處三年以下有期徒刑、拘
役或二千元以下罰金。
